臺北高等行政法院判決　　　　　　　　　　　　　　九十二年度訴字第二七○四號
　　　　　　　　　　　　　　　.
　　原　　　告　玖惠企業有限公司
　　代　表　人　甲○○
　　被　　　告　財政部臺北市國稅局
　　代　表　人　張盛和（局長）
　　訴訟代理人　乙○○
右當事人間因營利事業所得稅事件，原告不服財政部中華民國九十二年四月十五日台
財訴字第○九一○○七五四九七號訴願決定，提起行政訴訟，本院判決如左：
　　主  文
原告之訴駁回。
訴訟費用由原告負擔。
　　事  實
一、事實概要：原告民國八十七年度營利事業所得稅結算申報，列報佣金支出新台幣
    （下同）二、六九五、○○○元，被告初查以原告兩度借回帳證後，提示之佣金
    合約書、計算表與帳載數不符，又無法提供往來文件及支付憑證等文件供核，全
    數否准認列。又因原告本期營業成本係依同業利潤標準核定，剔除系爭費用後營
    業淨利高於當年度全部營業收入淨額依同業利潤標準核定之所得額，乃依營利事
    業所得稅查核準則（下稱查核準則）第六條規定按同業利潤標準淨利率核定營業
    淨利。原告不服，申經復查決定追認佣金支出一、九四○、九七八元，原告復提
    起訴願遭決定駁回，遂提起行政訴訟。
二、兩造聲明：
　(一)原告聲明：訴願決定及原處分均撤銷
　(二)被告聲明：駁回原告之訴。
三、兩造之爭點：原告依銷貨退回金額核計之佣金，應否准予認列？
　(一)原告主張之理由：
    1.被告復查只追認一、九四○、九七八元，但仍認定實際支付佣金二、九六五、
      ○○○元，與原查核人員根據佣金合約給付百分比計算之給付金額二、六九九
      、三六七元不符（相差四、三六七元），而不予全額追認。原告所爭佣金支出
      既有支付之事實且符合法令規章，不能僅因給付金額相差四、三六七元（依商
      業習性尾數不計），而一再調減。
    2.復查決定認銷貨退回部分，應依比例扣除佣金。惟商業行為必須依循商業倫理
      之信賴保護原則，豈可因銷售不良產品遭受退貨，而要求退回佣金，被告之主
      張係完全漠視商業誠信。
    3.據原告八十七年度進銷貨毛利分析，進貨平均單價約三十六至三十七元，銷貨
      單價為四十五元，平均毛利率約百分之二十，足以支付百分之十二至十四之佣
      金。因此，該佣金支出並無不當，完全符合查核準則第六十二條、九十二條第
      一項及第五項第一款之規定，而應予全額追認。
  (二)被告主張之理由：
    1.查原告與信成光電科技股份有限公司（下稱信成公司）簽訂合約書，以介紹第
      三者購買Laser Diode，報價以致交易成立，協議原告應支付佣金與信成公司
      。本案復查時，經依原告提示之相關憑證，原告所訴尚屬可採，系爭佣金應予
      追認，惟其申報作為計算基礎之發票金額，包含銷項稅額，因銷項稅額為代收
      代付性質，非屬銷售額，其作為支付佣金計算基礎之銷售額，應予調減銷項稅
      額後重新計算；又售與昱成建設股份有限公司（下稱昱成建設）五、二四○、
      九三三元，銷貨退回四、三四一、六四四元，實際交易額為八九九、二八九元
      、宇擎科技股份有限公司（下稱宇擎公司）銷售金額一、四八五、○九○元，
      銷貨退回三三、六○○元，實際交易額為一、四五一、四九○元，因銷貨退回
      交易未成立，依合約之約定，即無需支付佣金；且相對佣金之計算，以實際交
      易額為計算基礎，始符收入與費用配合原則，亦符合合約規定之「交易成立」
      ，被告復查時，乃予追認佣金支出一、九四○、九七八元，洵非無據。
    2.原告一再執詞被告復查只追認一、九四○、九七八元，但仍認定實際支付佣金
      二、九六五、○○○元，與原查核人員根據佣金合約給付百分比計算之給付金
      額為二、六九九、三六七元不符（相差四、三六七元），而不予全額追認乙節
      ，經查被告未全額追認理由已如前述，原告顯有誤解，核不足採。另原告負責
      人甲○○為佣金受款人信成公司之股東，前開昱成建設亦為信成公司之股東，
      原告售與昱成建設貨品，昱成建設再予銷貨退回，若如原告所訴仍應支付佣金
      費用，顯有利益輸送之安排，其交易未成立，仍需支付佣金，亦與合約規定「
      交易成立」不合。
    3.原告於九十一年一月四日復查補充說明銷貨退回瑕疵品部分，加以調整維修後
      再行出售，如退回部分仍應支付佣金，則名義上兩次銷貨，實際只完成一次交
      易，卻支付兩次佣金，顯然不合常理；參照原告本期銷貨退回金額為四、五四
      八、七六○元，依原告申報毛利率百分之十八點一八計算，如銷貨退回未再出
      售，應有存貨三、七二一、七九五元，惟原告申報期末存貨六○○、三八○元
      ，顯見銷貨退回已再行出售可資採信，原告一次進貨，名義上兩次銷貨，實際
      只完成一次交易，卻支付兩次佣金，顯非營業所必需，所訴核不足採。
　　理  由
一、按「營利事業所得之計算，以其本年度收入總額減除各項成本費用、損失及稅捐
    後之純益額為所得額。」為所得稅法第二十四條第一項所明定。次按「經營本業
    及附屬業務以外之費用及損失，不得列為費用或損失。」「佣金支出：一、佣金
    或手續費支出，其立有契約者，應與契約之約定相核對，其超出部分應予剔除。
    ‧‧‧五、佣金支出之原始憑證如下：(一)支付營業人之佣金，應以依規定格式填
    記之統一發票為憑，其為免用統一發票之營業人，以收據為憑。‧‧‧」為查核
    準則第六十二條、第九十二條所規定。
二、原告八十七年度營利事業所得稅結算申報，列報佣金支出二、六九五、○○○元
    ，被告初查以原告兩度借回帳證後，提示之佣金合約書、計算表與帳載數不符，
    又無法提供往來文件及支付憑證等文件供核，全數否准認列。嗣原告提示相關憑
    證申請復查，復查決定以其憑證可採，應追認佣金，惟原告申報計算佣金之發票
    金額，包含代收代付之銷項稅額，非屬銷售額，其作為支付佣金計算基礎之銷售
    額，應予調減銷項稅額後重新計算；另原告售與昱成建設及宇擎公司之銷貨退回
    四、三四一、六四四元及三三、六○○元，交易未成立，無須支付佣金，其實際
    交易額為一、四五一、四九○元，而予追認佣金支出一、九四○、九七八元，有
    營利事業所得稅結算申報書、審查報告書、合約書、交易對象銷項去路明細表等
    件在原處分卷可稽，經核並無不合。
三、原告雖主張其依佣金合約按總額法計算，實際支付佣金二、九六五、○○○元，
    銷貨退回部分不應扣除佣金云云。惟查原告於八十七年五月二十日與信成公司簽
    訂合約書，以信成公司介紹第三者購買Laser Diode，報價以致交易成立，原告
    應支付佣金與信成公司，有該合約書影本可按。是銷貨退回既未成立交易，即無
    須支付佣金，事屬當然，原告稱約定無論是否銷貨退回均應支付佣金，與常情有
    違。況原告於九十一年一月四日復查補充說明，其將銷貨退回瑕疵品加以調整維
    修後再行出售云云，依原告所稱佣金計算方式，即造成銷貨退回部分實際上僅為
    一次交易，卻支付二次佣金，顯不合理，其主張自無可採。從而被告准認列原告
    本年度佣金支出一、九四○、九七八元，訴願決定予以維持，並無違誤。原告徒
    執前詞，聲請撤銷，為無理由，應予駁回。
四、據上論結，本件原告之訴為無理由，爰依行政訴訟法第九十八條第三項前段，判
    決如主文。
中　　　華　　　民　　　國　　九十三　　年　　 十二 　　月　　　九　　　日
                 臺 北 高 等 行 政 法 院   第 三 庭
                                審 判 長 法  官　鄭忠仁
                                         法  官　林育如
                                         法  官　楊莉莉
右為正本係照原本作成。
如不服本判決，應於送達後二十日內，向本院提出上訴狀並表明上訴理由，如於本判
決宣示後送達前提起上訴者，應於判決送達後二十日內補提上訴理由書（須按他造人
數附繕本）。
中　　　華　　　民　　　國　　九十三　　年　　 十二 　　月　　　九　　　日
            　　　　　　　　　　　　     書記官  王俊權
